臺灣桃園地方法院民事簡易判決　　　　 110年度桃簡字第97號
　
原　　　告　何坤禧　
訴訟代理人　張運弘律師
被　　　告　王詰燁（原名：陳川）

　
上列當事人間請求確認本票債權不存在事件，本院於民國110 年
10月21日言詞辯論終結，判決如下：
    主    文
確認被告持有如附表所示之本票，對原告之本票債權請求權不存
在。
訴訟費用由被告負擔。
    事實及理由
壹、程序方面：
    按「確認法律關係之訴，非原告有即受確認判決之法律上利
    益者，不得提起之。」，民事訴訟法第247 條第1 項前段定
    有明文。而所謂即受確認判決之法律上利益，指因法律關係
    之存否不明確，致原告在私法上之地位有受侵害之危險，而
    此項危險得以對被告之確認判決除去而言（見最高法院27年
    度上字第316 號、52年台上字第1240號判例要旨）。查本件
    被告持有原告所簽發如附表所示之本票（下稱系爭本票），
    向本院聲請准予強制執行之民事裁定（本院105 年度司票字
    第3425號，下稱系爭本票裁定），而原告否認被告就系爭本
    票之票據債權之請求權存在，則兩造就原告應否負擔系爭本
    票債務有所爭執，此法律關係之存否不明確，致原告在私法
    上之地位有受侵害之危險，而此項危險得以對於被告之確認
    判決除去之，是原告有即受確認判決之法律上利益，揆諸前
    揭說明，原告提起本件確認之訴，應予准許。
貳、實體方面：
一、原告主張：被告持有由原告所簽發之系爭本票，並經鈞院為
    准予強制執行之本票裁定。然系爭本票債權請求權已罹於時
    效而消滅等語。爰依法提起本件訴訟等語。並聲明：確認被
    告所持有系爭本票，對原告之本票債權請求權不存在。
二、被告則以：被告只有本票裁定，沒有對原告聲請過強制執行
    等語。並聲明：請求駁回原告之訴。
三、得心證之理由：
  ㈠按「票據上之權利，對匯票承兌人及本票發票人，自到期日
    起算；見票即付之本票，自發票日起算，3 年間不行使，因
    時效而消滅。」，票據法第22條第1 項前段定有明文。次按
    「消滅時效，因左列事由而中斷：⒈請求。」、「時效因請
    求而中斷者，若於請求後六個月內不起訴，視為不中斷。」
    ，民法第129 條第1 項第1 款、第130 條分別定有明文。又
    按請求權之消滅時效完成後，依民法第144 條第1 項規定，
    債務人得拒絕給付，固係採抗辯權發生主義，債務人僅因而
    取得拒絕給付之抗辯權，並非使請求權當然消滅。惟如債務
    人行使此項抗辯權，表示拒絕給付，債權人之請求權利因而
    確定的歸於消滅，債務人即無給付之義務（最高法院97年度
    台上字第1113號民事判決參照）。據此，票據債務人以票據
    請求權罹於時效為由，提起確認本票債權不存在之訴，應屬
    於法有據。
  ㈡經查，系爭本票之發票到期日分別為105 年2 月25日、105
    年4 月16日、105 年4 月18日，有系爭本票可參（見本院卷
    第28頁），故至108 年2 月25日、108 年4 月16日、108 年
    4 月18日即已屆滿3 年，被告雖於105 年間聲請本票裁定強
    制執行，然並未於6 個月內為任何強制執行之後續行為之事
    實，其時效應視為不中斷。又被告復未舉其他證據證明系爭
    本票有何中斷時效之事由，是原告主張系爭本票債權請求權
    已罹於時效，洵屬有據，自為可採。
四、綜上所述，原告請求確認被告持有如附表所示之本票，對原
    告之本票債權請求權不存在，為有理由，應予准許。
五、本件事證已臻明確，兩造其餘之攻擊防禦方法及所提證據，
    於判決結果不生影響，爰不一一論列，併此敘明。
六、訴訟費用負擔之依據：民事訴訟法第79條。
 
中    華    民    國   110    年    11    月     4    日
                  桃園簡易庭  法  官  汪智陽
以上正本係照原本作成。
如不服本判決，應於送達後20日內，向本院提出上訴狀並表明上
訴理由，如於本判決宣示後送達前提起上訴者，應於判決送達後
20日內補提上訴理由書（須附繕本）。
如委任律師提起上訴者，應一併繳納上訴審裁判費。
中    華    民    國   110    年    11    月     4    日
                              書記官  陳家蓁
 
 
┌─────────────────────────────┐
│附表：                  本院105 年度司票字第3425號本票裁定│
├─┬─────┬─────┬───────┬───────┤
│編│ 票據號碼 │ 票面金額 │   發票日     │ 到期日       │
│號│          │（新臺幣）│  （民國）    │（民國）      │
├─┼─────┼─────┼───────┼───────┤
│一│TH0000000 │215 萬元  │105年1 月27日 │105年2 月25日 │
├─┼─────┼─────┼───────┼───────┤
│二│TH0000000 │80萬元    │105年3 月28日 │105年4 月16日 │
├─┼─────┼─────┼───────┼───────┤
│三│CH0000000 │120萬元   │105年4 月8 日 │105年4 月18日 │
├─┼─────┼─────┼───────┼───────┤
│四│TH0000000 │50萬元    │105年3 月28日 │105年4 月18日 │
└─┴─────┴─────┴───────┴───────┘